臺灣臺中地方法院刑事判決
                                     110年度訴字第1735號
公  訴  人  臺灣臺中地方檢察署檢察官
被      告  蔡岡澄



選任辯護人  張方俞律師
上列被告因違反毒品危害防制條例案件，經檢察官提起公訴（11
0年度偵字第24892號、110年度偵字第25817號、110年度偵字第2
8013號），本院判決如下：
    主  文
蔡岡澄犯如附表一所示之罪，各處如附表一「罪刑欄」所示之刑
（含主刑及沒收）。應執行有期徒刑3年10月。
    犯罪事實
一、張俊南（綽號「阿南」，由檢察官另案偵辦中）於民國110
    年7月18日晚間8時4分許，以微信通訊軟體與黃紹峻議妥以
    新臺幣（下同）1500元之代價交易甲基安非他命1包，並約
    定於同日晚上8時30許，在臺中市○○區○○○○路000號進行交易
    ，張俊南遂以通訊軟體FACETIME撥打蔡岡澄持用之如附表二
    編號6所示行動電話，要求蔡岡澄開車載其前往，蔡岡澄即
    基於幫助販賣第二級毒品之犯意，駕駛車牌號碼0000-00號
    自用小客車（下簡稱「甲車」）搭載張俊南前往上開約定地
    點，迨其等於同日晚間8時35分許抵達後，張俊南旋下車在
    甲車旁，將甲基安非他命1包交付黃紹峻，並向黃紹峻收取
    價金1500元而完成交易，蔡岡澄並因此獲得車資400元之報
    酬。
二、蔡岡澄、洪子茗（綽號「白豹」，待到案後由本院另行審結
    ）均明知甲基安非他命為毒品危害防制條例第2 條第2 項第
    2 款所定之第二級毒品；「4-甲基甲基卡西酮」、「甲基-N
    ,N,二甲基卡西酮」為同條例第2 條第2 項第3款所定之第三
    級毒品；「硝西泮」則為同條例第2條第4款所列之第四級毒
    品，依法均不得販賣或意圖販賣而持有，竟於民國110年7月
    21日前之某時日，謀議共同販賣第二級毒品甲基安非他命，
    及含有第三級毒品「4-甲基甲基卡西酮」、「甲基-N,N,二
    甲基卡西酮」或兼含有第四級毒品「硝西泮」成分之毒咖啡
    包，模式上由洪子茗以微信通訊軟體暱稱「MONEY」發送販
    毒廣告，並負責與購毒者聯繫交易事宜，再指示蔡岡澄出面
    交易或駕車搭載洪子茗前往交易，其2人並朋分販毒所得價
    金。謀議既定後，即先後為下列行為：
（一）蔡岡澄與洪子茗共同基於販賣第三級毒品而混合二種以上
      毒品及意圖販賣而持有混合第三級、第四級二種以上毒品
      之犯意聯絡，由洪子茗先於110年7月初之某時日，在臺中
      市之某夜店內，向不詳之人購入混合上開第三級毒品或混
      合上開第三級、第四級毒品①標示「Hanley Davidson」字
      樣之毒咖啡包2包、②標示「LOUIS VUITTON 2021」字樣之
      毒咖啡包15包、③鱷魚圖示彩色包裝之毒咖啡包21包、④小
      鹿圖示彩色包裝之毒咖啡包1包、⑤標示「MEVIUS」字樣藍
      色包裝之毒咖啡包1包、⑥標示「DALMORE」字樣黑色包裝
      之毒咖啡包13包【各種包裝之毒咖啡包成分詳參附表二編
      號1至3、9至12「備註欄」所示】後，欲伺機販賣予不特
      定之人以牟利。嗣於110年7月21日下午7時24分許，洪子
      茗以微信通訊軟體與林巖睿議妥以6000元之代價交易內含
      第三級毒品「4-甲基甲基卡西酮」、「甲基-N,N,二甲基
      卡西酮」成分、標示「LOUIS VUITTON 2021」之毒咖啡包
      13包後，隨即由蔡岡澄駕駛甲車搭載洪子茗，於同日晚間
      8時27分許，在臺中市○○區○○路00號前，由洪子茗將上開
      毒咖啡包交付林巖睿，並向其收取價金6000元，而完成交
      易，洪子茗並將該價金中之2600元朋分予蔡岡澄，且交付
      上開①、②、③所示包裝之毒咖啡包各2包（即附表二編號1
      至3）予蔡岡澄，待日後蔡岡澄依其指示面交毒品之用。
（二）蔡岡澄與洪子茗共同基於販賣第二級毒品甲基安非他命之
      犯意聯絡，由洪子茗於110年7月28日下午7時30分許，以
      微信通訊軟體與柯宏政議妥以2000元之代價交易甲基安非
      他命1包，隨即持用附表二編號16之行動電話，以通訊軟
      體FACETIME撥打蔡岡澄持用之附表二編號6所示行動電話
      ，指示蔡岡澄前往面交，蔡岡澄遂駕駛甲車，先至臺中市
      河北路2段與永定二街交岔路口，向同具前揭販賣第二級
      毒品犯意聯絡之張俊南拿取甲基安非他命1包後，於110年
      7月28日晚間8時24分許，駕駛甲車抵達臺中市○區○○路0段
      00號，將甲基安非他命1包交予柯宏政，並向柯宏政收取
      價金2000元，而完成交易，蔡岡澄、洪子茗、張俊南嗣朋
      分該價金而各取得500元、500元、1000元。
（三）柯宏政於上開事實㈡所示時、地購得甲基安非他命後，旋
      於同日晚間8時50分許為警查獲，其允諾配合查緝毒品，
      而於110年7月29日下午6時53分許，以微信通訊軟體與洪
      子茗聯繫，佯以購買第二級毒品甲基安非他命之意，洪子
      茗即與蔡岡澄共同基於販賣第二級毒品之犯意聯絡，由洪
      子茗與柯宏政議妥以2300元之價格至汽車旅館交易毒品，
      洪子茗隨即持用附表二編號16之行動電話，以通訊軟體FA
      CETIME撥打蔡岡澄所持用如附表二編號6所示行動電話指
      示蔡岡澄前往面交，蔡岡澄遂駕駛甲車，先至臺中市河北
      路2段與永定二街交岔路口，向同具前揭販賣第二級毒品
      犯意聯絡之張俊南拿取甲基安非他命1包後，於同日下午7
      時45分許，駕駛甲車抵達「論情汽車旅館（址設臺中市○
      區○○○○街0○0號）」777號房前，蔡岡澄將甲基安非他命1
      包（如附表二編號4所示）交付柯宏政，並向其收取價金2
      300元，旋經在場埋伏之員警當場查獲而止於未遂，員警
      並當場扣得如附表二編號1至4、5-1至5-3、6所示之物；
      嗣於110年8月9日下午4時34分許，至臺中市○○街00號211
      室拘提洪子茗，並當場扣得如附表二編號8至12、14-16所
      示之物，而查悉上情。
三、案經臺中市政府警察局第二分局（下簡稱「第二分局」） 
    移送臺灣臺中地方檢察署檢察官偵查起訴。
    理  由
一、認定犯罪事實之依據： 
（一）上開事實，業經被告蔡岡澄於警詢、偵訊及本院訊問、審
      理時均坦承不諱，核與證人即同案被告洪子茗、證人即共
      犯張俊南、證人即購毒者黃紹峻、柯宏政、林巖睿於警詢
      或兼於偵訊中所為之證述相符，並有①員警於110年7月18
      日出具之偵辦刑案職務報告書、②第二分局搜索扣押筆錄
      、扣押物品目錄表、查獲現場、扣案毒品及扣案毒品初檢
      結果照片共4張（證人黃紹峻、臺中市北屯區松竹五路2段
      、軍榮五街口）、③路口監視器影像擷取畫面2張（110年7
      月18日20時35-36分、地點：軍福十八路）、④證人黃紹峻
      持用之行動電話微信擷取畫面7張（聯絡人「阿南」即張
      俊南之帳號資料、雙方對話紀錄、黃紹峻之帳號資料）、
      ⑤員警於110年7月28日出具之偵辦甲車販毒案偵查報告、⑥
      員警於110年7月22日出具之偵查報告、⑦蒐證照片2張（證
      人林巖睿進入甲車購毒及購毒後下車畫面）、⑧第二分局
      扣押筆錄、扣押物品目錄表、查獲現場、扣案毒品及扣案
      毒品初檢結果照片共7張（證人林巖睿、臺中市○○區○○路0
      0號前）、⑨證人林巖睿持用之行動電話微信擷取畫面1張
      （與暱稱「MONEY」對話內容）、⑩路口監視器影像擷取畫
      面1張（110年7月21日21時26分、櫻花路、被告蔡岡澄駕
      駛甲車行經之畫面）、⑪車輛詳細資料報表（甲車）、⑫指
      認犯罪嫌疑人紀錄表（被告蔡岡澄指認同案被告洪子茗）
      、⑬第二分局扣押筆錄、扣押物品目錄表（被告蔡岡澄、
      臺中市○區○○○○街0○0號「論情汽車旅館」）、⑭證人柯宏
      政持用之行動電話微信擷取畫面2張（暱稱「MONEY」發送
      販賣毒品訊息）、⑮扣案物照片1張（證人柯宏政給付之現
      金2000元）、⑯贓物認領保管單（證人柯宏政領回現金230
      0元）、⑰第二分局扣押筆錄、扣押物品目錄表（證人柯宏
      政、臺中市○區○○○○街0○0號「論情汽車旅館」777號房）
      、⑱路口監視器影像擷取畫面11張（被告蔡岡澄駕駛甲車
      前至各交易地點與證人黃紹峻、柯宏政、林巖睿交易毒品
      之影像及甲車行經之畫面）、⑲被告蔡岡澄持用之iPhone1
      2行動電話Telegram擷取畫面（與暱稱「白豹」即同案被
      告洪子茗聯絡）、⑳被告蔡岡澄持用之iPhone12行動電話T
      elegram擷取畫面-暱稱「Hamilton」個人資料頁面及與其
      之對話紀錄、「白豹」（即同案被告洪子茗）個人資料頁
      面及與其之對話紀錄、被告蔡岡澄之個人資料頁面、㉑被
      告蔡岡澄持用之iPhone12行動電話微信擷取畫面-被告蔡
      岡澄之個人資料頁面、聯絡人「MONEY」傳送毒品廣告訊
      息及與「MONEY」之對話紀錄、聯絡人「Bowz」即同案被
      告洪子茗之個人資料頁面及與其之對話紀錄、通聯紀錄、
      ㉒同案被告蔡岡澄持用之iPhone12行動電話Facetime擷取
      畫面-聯絡人「王八」即同案被告洪子茗之個人資料頁面
      、㉓被告蔡岡澄持用之iPhone7行動電話微信擷取畫面-暱
      稱「MONEY」個人資料頁面、聯絡人「Bowz」即同案被告
      洪子茗個人資料頁面及與其對話紀錄、㉔查獲現場照片7張
      、扣案物照片6張、蒐證照片4張（110年7月29日、臺中市
      ○區○○○○街0○0號「論情汽車旅館」）、㉕證人柯宏政與微
      信暱稱「MONEY」通話之譯文2份（通話時間：110年7月29
      日18時53分、19時41分）、證人柯宏政持用之行動電話微
      信擷取畫面3張（與暱稱「MONEY」及同案被告洪子茗對話
      ）、㉖指認犯罪嫌疑人紀錄表（被告蔡岡澄指認證人張俊
      南、同案被告洪子茗）、㉗蔡岡澄駕駛甲車之行車紀錄器
      影像擷取畫面、行車紀錄器錄音譯文及布絡養身會館、便
      利商店監視器影像擷取畫面、㉘被告蔡岡澄持用之iPhone1
      2行動電話FACETIME擷取畫面7張（與暱稱「Candy」即共
      犯張俊南對話內容及與聯絡人「王八」之同案被告洪子茗
      通聯紀錄畫面）、㉙指認犯罪嫌疑人紀錄表（證人黃紹峻
      指認共犯張俊南）、㉚衛生福利部草屯療養院110年8月19
      日草療鑑字第1100800100號鑑驗書、㉛衛生福利部草屯療
      養院110年8月24日草療鑑字第1100800101號鑑驗書、㉜指
      認犯罪嫌疑人紀錄表（同案被告洪子茗指認被告蔡岡澄）
      、㉝第二分局搜索扣押筆錄、扣押物品目錄表、查獲現場
      、扣案毒品及扣案毒品初檢結果照片共17張（同案被告洪
      子茗、臺中市○區○○街00號211室）、㉞被告洪子茗持用之i
      PhoneX行動電話FACETIME擷取畫面（個人資料頁面，暱稱
      「白豹」）、㉟同案被告洪子茗持用之iPhoneX行動電話Te
      legram擷取畫面-個人資料頁面，暱稱「白豹」、㊱同案被
      告洪子茗持用之iPhoneX行動電話微信擷取畫面-個人資料
      頁面（暱稱「MONEY」）、㊲監視器及行車紀錄器影像擷取
      畫面12張、㊳被告蔡岡澄駕駛之甲車行車紀錄器錄音譯文
      、㊴衛生福利部草屯療養院110年8月19日草療鑑字第11008
      00352號鑑驗書、㊵衛生福利部草屯療養院110年9月9日草
      療鑑字第1100800353號鑑驗書、㊶第二分局扣押物品清單
      （110年度安保字第1064號）、㊷扣案物照片10張-110年8
      月9日在同案被告洪子茗之錦祥街住處查扣之毒品、㊸指認
      犯罪嫌疑人紀錄表（證人柯宏政指認被告蔡岡澄）、㊹第
      二分局扣押筆錄、扣押物品目錄表（柯宏政、臺中市西屯
      區西屯路2段與上石北二巷口）、㊺扣案物照片（110年7月
      29日在論情汽車旅館查扣之毒咖啡包6包、安非他命1包）
      、㊻第二分局扣押物品清單（110年度保管字第3316號）、
      ㊼扣案物照片11張（被告蔡岡澄及同案被告洪子茗持用之
      行動電話）在卷可稽，且有扣案如附表二編號1至4、5-1
      至5-3、6、8至12、14至16所示之物可佐，足認被告前揭
      任意性之自白，核與事實相符，堪以採信。            
       
（二）又關於犯罪事實二㈠部分，起訴意旨固認該次與證人林巖
      睿之交易，係由同案被告洪子茗指示被告駕駛甲車隻身前
      往約定地點面交毒品，且被告於本院訊問時經詢及其就被
      訴犯罪事實之意見時，亦供稱：該次我是去找證人洪子茗
      拿取要交易的毒品咖啡包後，再前往約定地點與證人林巖
      睿交易等語（見本院卷第42頁），而為與被訴事實相同之
      供述。然依證人林巖睿於警詢、偵訊時證稱：110年7月21
      日我以微信與暱稱「MONEY」之人聯絡好交易毒咖啡包後
      ，是2名男子前來交易，分別坐在甲車之正、副駕駛座，
      是坐在副駕駛座之男子將毒品交給我等語（見他5255卷第
      43-51、115-117頁），核與證人洪子茗於警詢時證稱：11
      0年7月21日，是被告駕駛甲車載我前往櫻花路59號，由我
      將毒品交給坐上甲車後座之買家等語（見偵25817卷第27-
      37頁）相符，而被告於距案發時間較近之110年7月30日警
      詢時亦供稱：110年7月21日與證人林巖睿交易該次，是我
      駕駛甲車前往交易，當時甲車只有我跟購毒者，但如果證
      人林巖睿說他上車是跟副駕駛座之人交易，那就是證人洪
      子茗，因為只有證人洪子茗會坐我車子的副駕駛座，那當
      天是由他交收毒品跟現金等語（見偵24892卷第23-37頁）
      ，堪認被告於本院訊問時所為前揭供述，應是基於坦承全
      部犯行之心態，記憶錯誤方附和被訴事實而為之供述，是
      本院認定犯罪事實二㈠該次應係被告駕車搭載同案被告洪
      子茗前往面交毒品，爰更正此部分犯罪事實。
（三）本件事證明確，被告上開犯行，洵堪認定，應依法論科。
二、論罪科刑：
（一）核被告蔡岡澄①如犯罪事實一所為，係犯刑法第30條第1項
      前段、毒品危害防制條例第4條第2項之幫助犯販賣第二級
      毒品罪；②犯罪事實二㈠所為，係犯毒品危害防制條例第9
      條第3項、第4條第3項之販賣第三級毒品而混合二種以上
      之毒品罪，及毒品危害防制條例第9條第3項、第5條第3項
      、第4項之意圖販賣而持有混合第三、四級二種以上之毒
      品罪；③犯罪事實二㈡所為，係犯毒品危害防制條例第4條
      第2項之販賣第二級毒品罪；④犯罪事實二㈢所為，係犯毒
      品危害防制條例第4條第6項、第2項之販賣第二級毒品未
      遂罪。被告販賣前持有第二級毒品或意圖營利持有第三級
      毒品而混合二種以上毒品之低度行為，均為販賣之高度行
      為吸收，不另論罪。被告就犯罪事實二㈠所為，係以一行
      為同時觸犯販賣第三級毒品而混合二種以上之毒品及意圖
      販賣而持有混合第三、四級二種以上之毒品2罪，為想像
      競合犯，依刑法第55條之規定，應從一重之販賣第三級毒
      品而混合二種以上之毒品罪處斷。
（二）又公訴意旨就犯罪事實一部分，雖認被告係販賣第二級毒
      品之共同正犯云云：
　　⒈然刑法上之幫助犯，係對於犯罪與正犯有共同之認識，而
      以幫助之意思，對於正犯資以助力，而未參與實施犯罪之
      行為者而言（最高法院75年度台上字第1509號、84年度台
      上字第 5998號、第6475號、88年度台上字第1270號判決
      參照），是以如未參與實施犯罪構成要件之行為，且係出
      於幫助之意思提供助力，即屬幫助犯，而非共同正犯（最
      高法院98年度台上字第3670號判決意旨參照）。
    ⒉經查，被告於搭載共犯張俊南前往交易地點時，已知悉共
      犯張俊南係要與買家進行毒品交易，仍駕駛甲車搭載其到
      場交易，此經被告於偵訊時供認在卷（見偵24892卷第352
      頁），是被告確實「知悉」共犯張俊南為毒品交易之情，
      然被告駕車搭載共犯張俊南前往交易地點之行為，尚非屬
      販賣毒品之構成要件行為，而被告客觀上亦未直接經手毒
      品或價金，且依卷內事證觀之，本案與證人黃紹峻聯繫並
      商議毒品交易之數量、價格，且約定交易時間、地點，自
      始俱為共犯張俊南1人，且到場後，復由共犯張俊南直接
      面對證人黃紹峻進行甲基安非他命交易，又本案查無其他
      證據可證明被告與共犯張俊南間，就上開交易過桯，彼此
      存有基於共同意思指引下而分工關係之認知，尚難認被告
      所為已屬販賣第二級毒品罪之正犯。惟被告既駕車搭載共
      犯張俊南至指定之處所進行毒品交易，其所為已對共犯張
      俊南之販賣毒品行為提供助力，可認被告係基於幫助共犯
      張俊南犯罪之意思，實施販賣第二級毒品罪構成要件以外
      之行為，而屬幫助犯。是前揭公訴意旨，容有未洽，惟其
      基本社會事實相同，應由本院就本案同一性範圍內依職權
      認定事實，且基於犯罪之正犯與幫助犯，所犯罪名相同，
      僅行為態樣之差異而已，自無庸變更起訴法條（最高法院
      101 年度台上字第3805號判決意旨參照）。
（三）被告與同案被告洪子茗間，就上開二㈠所示犯行；被告與
      同案被告洪子茗、證人張俊南間，就上開二㈡、㈢所示犯行
      ，有犯意聯絡及行為分擔，均應以共同正犯論。
（四）被告所犯上開4罪，犯意各別，行為互殊，應予分論併罰
      。
（五）刑之加重減輕：
    ⒈就犯罪事實一部分，被告所犯係幫助販賣第二級毒品罪，
      為幫助犯，應依刑法第30條第2 項之規定，按正犯之刑減
      輕之。
    ⒉就犯罪事實二㈠部分，被告販賣第三級毒品而混合二種以上
      之毒品，應依毒品危害防制條例第9 條第3 項之規定加重
      其刑。
    ⒊就犯罪事實二㈢部分，被告已著手為販賣第二級毒品之實行
      ，惟未生既遂之結果，為未遂犯，爰依刑法第25條第2 項
      之規定，按既遂犯之刑減輕之。
    ⒋被告本件4次販賣毒品犯行，已分別於偵查中及本院審理時
      坦承不諱，詳如前述，應依毒品危害防制條例第17條第2 
      項之規定減輕其刑。
　　⒌被告就犯罪事實一、二部分，分別於偵查中供出毒品來源
      ，因而分別查獲共犯張俊南、同案被告蔡岡澄，此有被告
      之警詢、偵訊筆錄及被告指認同案被告洪子茗、共犯張俊
      南之指認犯罪嫌疑人紀錄表在卷可參，且為檢察官於起訴
      書所載明，是均應依毒品危害防制條例第17條第1項規定
      減輕其刑。
　　⒍被告同時合於上開多種刑之加重減輕事由，應依刑法第70
      條、第71條規定，先加重後遞減輕之。
　　⒎另辯護人固為被告請求適用刑法第59條規定酌減其刑，然
      刑法第59條所規定之酌量減輕其刑，係裁判上之減輕，必
      以犯罪之情狀顯可憫恕，認為科以最低度刑仍嫌過重者，
      始有其適用。如別有法定減輕之事由者，應優先適用法定
      減輕事由減輕其刑後，猶嫌過重時，方得為之（最高法院
      98年度台上字第6342號判決意旨參照）。經查，毒品戕害
      國民健康至鉅，販賣毒品之情節尤重，更應嚴加非難，而
      被告所犯本案幫助或共同販賣第二級毒品既遂、未遂及販
      賣第三級毒品而混合二種以上之毒品等犯行，其等法定刑
      經適用上開減刑規定遞予減輕其法定刑後，其刑度相較原
      本之法定刑，已減輕甚多，並無犯罪之情狀顯可憫恕，而
      認科以最低度刑仍嫌過重之情形，故認被告並無再適用刑
      法第59條規定予以減輕其刑之餘地，併此敘明。
（六）爰審酌被告無視國家對於杜絕毒品犯罪之禁令，而為本件
      幫助或共同販賣毒品既遂、未遂犯行，其所為助長施用毒
      品惡習，並足以使購買施用者導致精神障礙與性格異常，
      且有危害社會安全之虞，所生危害非輕，行為實值非難；
      惟考量被告犯後坦承犯行之態度，又斟酌其於各該犯行之
      角色分工，及其販賣之數量、獲利情形；兼衡被告自陳其
      係為貼補家用而為本案之犯罪動機、大學畢業之智識程度
      ，從事白牌車司機及在洗車廠打工等工作，月收入約3萬
      元，與妻子育有2名年幼子女，妻子亦有工作收入，家庭
      經濟狀況勉持（見本院卷第43、200頁）等一切情狀，各
      核情量處如附表一「罪刑欄」所示之刑，且審酌被告之角
      色分工、犯行次數、密集程度、侵害程度等情，定其應執
      行之刑如主文所示，以示懲儆。
三、沒收部分：
（一）扣案如附表二編號1至3、9至12 所示之毒咖啡包，係本案
      查獲之第三、四級毒品，均屬違禁物，且為被告與同案被
      告洪子茗如犯罪事實二㈠所示販賣所餘之毒品，亦據其2人
      供證一致（見偵24892 卷第397頁；本院卷第42-43頁），
      應依刑法第38條第1 項規定宣告沒收；又包裝上開毒品之
      外包裝袋，因與其上所殘留之毒品難以析離，且無析離之
      實益與必要，應視同違禁物，一併沒收之；至送驗耗損部
      分之毒品因已滅失，爰不另宣告沒收。
（二）扣案如附表二編號4 所示甲基安非他命，係被告如犯罪事
      實二㈢原擬與證人柯宏政交易之毒品，業經認定如前，應
      依毒品危害防制條例第19條第1 項規定，於該次犯行下宣
      告沒收銷燬；又包裝上開毒品之外包裝袋，因與其上所殘
      留之毒品難以析離，且無析離之實益與必要，應一併沒收
      銷燬之；至送驗耗損部分之毒品因已滅失，爰不另宣告沒
      收銷燬。
（三）按沒收標的為供犯罪所用、犯罪預備之物或犯罪所生之物
      時，依刑法第38條第2項前段規定，以屬於犯罪行為人者
      ，得沒收之。係藉由剝奪犯罪行為人之所有（包含事實上
      處分權），以預防並遏止犯罪。其既規定屬於犯罪行為人
      者，得沒收之，則於數人共同犯罪時，因共同正犯皆為犯
      罪行為人，故不問屬於共同正犯中何人所有，法院均得斟
      酌個案情節，不予沒收，或僅對共同正犯之所有者，或對
      部分或全部共同正犯，諭知沒收及依刑法第38條第4項規
      定追徵其價額；毒品危害防制條例第19條第1項規定「犯
      第4條至第9條、第12條、第13條或第14條第1項、第2項之
      罪者，其供犯罪所用之物，不問屬於犯罪行為人與否，均
      沒收之。」，為刑法第38條第2項後段所稱之特別規定。
      其立法採用與違禁物沒收相同之規範標準，並藉由剝奪其
      物，以預防並遏止相關犯罪之發生。故於數人共同犯罪時
      ，均應對各共同正犯諭知沒收。此與上述裁量沒收並不相
      同（最高法院107年度台上字第2697號判決意旨參照）。
      經查，扣案如附表二編號6所示之物，係被告所有，且供
      其犯本案幫助或共同販賣毒品時持以聯繫之工具，此經被
      告於本院訊問時供認在卷（見本院卷第43-44頁）；附表
      二編號14至16所示之物，則係供同案被告洪子茗於犯罪事
      實二所示共同販賣毒品時聯絡所用或秤重、分裝毒品之工
      具，亦據證人洪子茗證述明確（見本院卷第51頁），揆諸
      前揭說明，均應依毒品危害防制條例第19條第1項規定於
      相關聯之罪刑下對被告宣告沒收。
（四）按犯罪所得，屬於犯罪行為人者，沒收之。刑法第38條之
      1 第1 項前段定有明文。又沒收係以犯罪為原因而對於物
      之所有人剝奪其所有權，將其強制收歸國有之處分；犯罪
      所得之沒收、追徵，在於剝奪犯罪行為人之實際犯罪所得
      （原物或其替代價值利益），使其不能坐享犯罪之成果，
      重在犯罪者所受利得之剝奪。而共同正犯犯罪所得之沒收
      、追徵，係以共犯各人實際分受所得之財物為沒收，追徵
      亦以其所費失者為限。至於共同正犯各人有無犯罪所得，
      或其犯罪所得若干，應由事實審法院綜合卷證資料及調查
      所得認定之（最高法院109年度台上字第3089號判決意旨
      參照）。被告就犯罪事實一、犯罪事實二㈠、㈡犯行，各取
      得400元、2600元（每包獲利200元×13包＝2600）、500元
      之報酬，此經被告供陳在卷（見本院卷第42-43頁），此
      屬被告各該犯行之犯罪所得，既業經扣案（即附表二編號
      5-1、5-2、5-3），則均應依刑法第38條之1 第1 項前段
      規定，於各該相關聯之罪刑下宣告沒收。
（五）扣案如附表二編號5所餘現金3萬7200元（即扣除附表二編
      號5-1、5-2、5-3），被告供稱係其正當工作之收入（見
      本院卷第44頁）；如附表二編號7、8、13、17所示之物，
      則因無證據證明與本案相關，爰均不予宣告沒收。
據上論斷，應依刑事訴訟法第299 條第1 項前段，判決如主文。
本案經檢察官楊凱婷提起公訴，檢察官王淑月到庭執行職務。
中　　華　　民　　國　　110 　年　　11　　月　　16　　日
                  刑事第十七庭  審判長法  官  李宜璇
                                      法  官  孫藝娜
                                      法  官  吳欣哲
以上正本證明與原本無異。
如不服本判決應於收受送達後20日內向本院提出上訴書狀，並應
敘述具體理由；如未敘述上訴理由者，應於上訴期間屆滿後20日
內向本院補提理由書（均須按他造當事人之人數附繕本）「切勿
逕送上級法院」。
中　　華　　民　　國　　110 　年　　11　　月　　16　　日
                                      書記官  張雅如
◎附錄論罪科刑之法條
毒品危害防制條例第4條第2項、第3項、第6項
（第2項）製造、運輸、販賣第二級毒品者，處無期徒刑或10年
以上有期徒刑，得併科新臺幣1千5百萬元以下罰金。
（第3項）製造、運輸、販賣第三級毒品者，處7年以上有期徒刑
，得併科新臺幣1千萬元以下罰金。
（第6項）前五項之未遂犯罰之。

毒品危害防制條例第5條第3項、第4項
（第3項）意圖販賣而持有第三級毒品者，處3年以上10年以下有
期徒刑，得併科新臺幣3百萬元以下罰金。
（第4項）意圖販賣而持有第四級毒品或專供製造、施用毒品之
器具者，處1年以上7年以下有期徒刑，得併科新臺幣1百萬元以
下罰金。

毒品危害防制條例第9條第3項
犯前5條之罪而混合二種以上之毒品者，適用其中最高級別毒品
之法定刑，並加重其刑至2分之1。

附表一    編號    犯 行    所犯法條          罪  刑   刑之加重減輕事由   1 犯罪事實一（即起訴書附表一編號1與黃紹峻交易部分） 刑法第30條第1項前段、毒品危害防制條例第4條第2項之幫助犯販賣第二級毒品罪。 蔡岡澄幫助犯販賣第二級毒品罪，處有期徒刑1年4月。 扣案如附表二編號5-1、6所示之物均沒收。   刑法第30條第2項、毒品危害防制條例17條第2項、第1項遞減其刑。   2 犯罪事實二㈠（即起訴書附表二編號1與林巖睿交易部分） ①毒品危害防制條例第9條第3項、第4條第3項之販賣第三級毒品而混合二種以上之毒品罪。 ②毒品危害防制條例第9條第3項、第5條第3項、第4項之意圖營利而持有混合第三、四級二種以上之毒品罪。 ③上開2罪想像競合，從一重論以①之罪。 蔡岡澄共同犯販賣第三級毒品而混合二種以上之毒品罪，處有期徒刑1 年10月。 扣案如附表二編號1至3、5-2、6、9至12、14至16所示之物均沒收。     依毒品危害防制條例第9條第3項規定加重其刑，再依同條例第17條第2項、第1項規定遞減其刑。   3 犯罪事實二㈡（即起訴書附表二編號2與柯宏政交易部分） 毒品危害防制條例第4條第2項之販賣第二級毒品罪。 蔡岡澄共同犯販賣第二毒品罪，處有期徒刑2 年7月。 扣案如附表二編號5-3、6、14至16所示之物均沒收。   毒品危害防制條例17條第2項、第1項遞減其刑。   4 犯罪事實二㈢（即起訴書附表二編號3與柯宏政交易部分） 毒品危害防制條例第4條第6項、第2項之販賣第二級毒品未遂罪。 蔡岡澄共同犯販賣第二級毒品未遂罪，處有期徒刑1年4月。 扣案如附表二編號4所示之物沒收銷燬：編號6、14至16所示之物均沒收。    刑法第25條第2項、毒品危害防制條例17條第2項、第1項遞減其刑。  

附表二：扣案物    ㈠於110年7月29日在臺中市○區○○○○街0○0號「論情汽車旅館」查扣    編號 扣案物名稱  備       註   1  標示「Hanley Davidson」字樣黑色包裝之毒咖啡包2包 （含包裝袋2只）  ㈠經檢視內均含淡綠色粉末，驗前淨重合計7.1993公克、驗餘淨重合計3.5338公克。 ㈡檢驗結果：   均檢出第三級毒品4-甲基甲基卡西酮（純度3.6%）、甲基-N,N-二甲基卡西酮（純度<1%）、第四級毒品硝西泮(純度<1%)成分。 ㈢第三級毒品4-甲基甲基卡西酮之純質淨重0.2592公克。 ㈣各級毒品之純度低於1%，不計算純質淨重。 【參衛生福利部草屯療養院110年8月19日草療鑑字第1100800100號、110年8月24日草療鑑字第1100800101號鑑驗書；見偵24892卷第379-383頁】　　   2 標示「LOUIS VUITTON 2021」字樣黑色包裝之毒咖啡包2包 （含包裝袋2只）  ㈠經檢視內均含褐色粉末，驗前淨重合計3.0237公克、驗餘淨重合計0.9688公克。 ㈡檢驗結果：   均檢出第三級毒品4-甲基甲基卡西酮（純度1.9%）、甲基-N,N-二甲基卡西酮（純度14.5%）成分。 ㈢第三級毒品4-甲基甲基卡西酮之純質淨重0.0575公克、甲基-N,N-二甲基卡西酮之純質淨重0.4384公克。 【參上開鑑驗書】　   3 鱷魚圖示彩色包裝之毒咖啡包2包 （含包裝袋2只）  ㈠經檢視內均含淡綠色粉末，驗前淨重合計7.3372公克、驗餘淨重合計3.3009公克。 ㈡檢驗結果：   均檢出第三級毒品4-甲基甲基卡西酮（純度5.1%）、甲基-N,N-二甲基卡西酮（純度<1%）、第四級毒品硝西泮(純度<1%)成分。 ㈢第三級毒品4-甲基甲基卡西酮之純質淨重0.3742公克。 ㈣各級毒品之純度低於1%，不計算純質淨重。　　 【參上開鑑驗書】　   4 甲基安非他命1包 （含包裝袋1只）  ㈠經檢視外觀為晶體，驗前淨重0.6337公克、驗餘淨重0.6215公克。 ㈡檢驗結果：   檢出第二級毒品甲基安非他命成分。 【參衛生福利部草屯療養院110年8月19日草療鑑字第1100800100號鑑驗書】   5 現金新臺幣40700元   5-1 編號5之其中新臺幣400元   5-2 編號5之其中新臺幣2600元   5-3  編號5之其中新臺幣500元     6 iPhone12行動電話1支  含門號0000-000000號SIM卡1張   7 iPhone7行動電話1支  含門號0000-000000號SIM卡1張 ㈡於110年8月9日在臺中市○區○○街00號211室查扣      8 愷他命1包 （含包裝袋1只）  ㈠經檢視外觀為晶體，驗前淨重0.5009公克、驗餘淨重0.3380公克。 ㈡檢驗結果： 檢出第三級毒品愷他命（純度86.7%）成分。 ㈢第三級毒品愷他命之純質淨重0.4343公克。 【參衛生福利部草屯療養院110年8月19日草療鑑字第1100800352號、110年9月9日草療鑑字第1100800353號鑑驗書；見偵25817卷第163-165、197-201頁】   9 鱷魚圖示彩色包裝之毒咖啡包19包 （含包裝袋19只）  ㈠檢驗其中1包（檢品編號B0000000），檢經視內含淡綠色粉末，驗前淨重3.8463公克、驗餘淨重1.9316公克。 ㈡檢驗結果： 檢出第三級毒品4-甲基甲基卡西酮（純度5.5%）、甲基-N,N-二甲基卡西酮（純度<1%）、第四級毒品硝西泮(純度<1%)成分。 ㈢送驗鱷魚圖示彩色包裝之毒咖啡包19包，推估驗前淨重合計68.4547公克，第三級毒品4-甲基甲基卡西酮之純質淨重3.7650公克。 ㈣各級毒品之純度低於1%，不計算純質淨重。 【參上開鑑驗書】 10 小鹿圖示彩色包裝之毒咖啡包1包 （含包裝袋1只）  ㈠經檢視內含紅色粉末，驗前淨重3.2593公克、驗餘淨重1.4847公克。 ㈡檢驗結果： 檢出第三級毒品4-甲基甲基卡西酮（純度3.8%）、甲基-N,N-二甲基卡西酮（純度<1%）成分。 ㈢第三級毒品4-甲基甲基卡西酮之純質淨重0.1239公克。 ㈣各級毒品之純度低於1%，不計算純質淨重。 【參上開鑑驗書】  11 標示「MEVIUS」字樣藍色包裝之毒咖啡包1包 （含包裝袋1只）  ㈠經檢視內含淡綠色粉末，驗前淨重2.2531公克、驗餘淨重0.6603公克。 ㈡檢驗結果： 檢出第三級毒品4-甲基甲基卡西酮（純度<1%）、甲基-N,N-二甲基卡西酮（純度9.2%）成分。 ㈢第三級毒品甲基-N,N-二甲基卡西酮之純質淨重0.2073公克。 ㈣各級毒品之純度低於1%，不計算純質淨重。 【參上開鑑驗書】 12 標示「DALMORE」字樣黑色包裝之毒咖啡包13包 （含包裝袋13只）  ㈠檢驗其中1包（檢品編號B0000000），經檢視內含白色粉末，驗前淨重5.4409公克、驗餘淨重3.3326公克。 ㈡檢驗結果： 檢出第三級毒品4-甲基甲基卡西酮（純度3.8%）、甲基-N,N-二甲基卡西酮（純度<1%）、第四級毒品硝西泮(純度<1%)成分。 ㈢送驗「DALMORE」字樣黑色包裝之毒咖啡包13包，推估驗前淨重合計70.8744公克，第三級毒品4-甲基甲基卡西酮之純質淨重2.6932公克。 ㈣各級毒品之純度低於1%，不計算純質淨重。 【參上開鑑驗書】  13 現金新臺幣1800元    14 磅秤2台    15 夾鏈袋1包    16 iPhone7行動電話1支    17 iPhoneX行動電話1支